臺灣士林地方法院刑事判決　　　　　 100年度審易緝字第14號
公　訴　人　臺灣士林地方法院檢察署檢察官
被　　　告　陳啟香
上列被告因違反毒品危害防制條例案件，經檢察官提起公訴（99
年度毒偵字第1973號），被告於本院準備程序中就被訴事實為有
罪之陳述，經本院裁定改依簡式程序審理，並判決如下：
    主  文
陳啟香施用第二級毒品，累犯，處有期徒刑柒月。扣案之吸食器
壹組沒收。
    事  實
一、陳啟香前於民國88年間，曾因施用毒品案件，經法院裁定送
    觀察、勒戒後，認無繼續施用毒品之傾向，於88年3 月16日
    執行完畢釋放出所，並由臺灣板橋地方法院檢察署檢察官以
    88年度偵字第5344號為不起訴處分確定。復於90年間，再因
    施用毒品案件，經法院裁定送觀察、勒戒後，認有繼續施用
    毒品之傾向，再經裁定令入戒治處所施以強制戒治，於91年
    6 月4 日執行完畢。至刑事追訴部分，則經臺灣板橋地方法
    院以90年度易字第3618號判決處有期徒刑6 月確定，經與他
    案竊盜、詐欺等案件所處之刑接續執行，於92年5 月23日縮
    短刑期假釋出監，所餘期間付保護管束，並於92年7 月4 日
    保護管束期滿未經撤銷假釋，視為執行完畢。復於前開觀察
    、勒戒及強制戒治執行完畢釋放後5 年內之95年9 月1 日起
    至96年2 月間止，因施用第二級毒品案件，經臺灣臺北地方
    法院以95年度易字第2490號判決處有期徒刑8 月，減為有期
    徒刑4 月確定；又因施用第二級毒品案件，經臺灣臺北地方
    法院以96年度易字第2084號判決處有期徒刑8 月確定，上開
    2 案嗣與另案竊盜、贓物及偽造印文等案件所處之刑接續執
    行，於98年9 月19日縮刑期滿執行完畢。詎猶不知悛悔，復
    基於施用第二級毒品甲基安非他命之犯意，於99年7 月22至
    23日某時許，在臺北縣三重市（現改制為新北市三重區）某
    公廁內，以不詳方式施用甲基安非他命1 次。嗣於99年7 月
    25日下午1 時20分許，在臺北市○○區○○街31巷18弄口前
    ，因形跡可疑為警盤查，經警徵得其同意後搜索其隨身攜帶
    之物件，當場扣得其所有之吸食器1 組，復經警採集其尿液
    送驗後，始悉上情。
二、案經臺北市政府警察局中山分局報請臺灣臺北地方法院檢察
    署呈請臺灣高等法院檢察署檢察長令轉臺灣士林地方法院檢
    察署檢察官偵查起訴。
    理  由
一、前揭犯罪事實，業據被告陳啟香於本院準備程序及審理時坦
    承不諱（見本院卷第107 頁背面、第109 頁背面、第110 頁
    ），又被告為警查獲後在警局所排尿液，經送臺灣尖端先進
    生技醫藥股份有限公司以「酵素免疫分析法」為初步檢驗、
    「氣相層析質譜儀法」為確認檢驗之檢驗結果，呈安非他命
    及甲基安非他命陽性反應，此有該公司99年8 月6 日濫用藥
    物檢驗報告及臺北市政府警察局偵辦毒品案件尿液檢體委驗
    單影本（編號：043308號）各1 份附卷可參（見第2767號偵
    查卷第112 至114 頁），並有查獲之吸食器1 組扣案可資佐
    證，足認被告前開自白與事實相符，應可採信。
二、按毒品危害防制條例於92年7 月9 日修正公布，自93年1 月
    9 日施行，其中第20條、第23條將施用毒品之刑事處遇程序
    區分為「初犯」、「5 年內再犯」、「5 年後再犯」。依其
    立法理由之說明：「初犯」，經觀察、勒戒或強制戒治，應
    為不起訴處分或不付審理之裁定；經觀察、勒戒或強制戒治
    執行完畢釋放後，「5 年內再犯」者，因其再犯率甚高，原
    實施之觀察、勒戒及強制戒治既已無法收其實效，爰依法追
    訴或裁定交付審理。至於經觀察、勒戒或強制戒治執行完畢
    釋放，「5 年後再犯」者，前所實施之觀察、勒戒或強制戒
    治已足以遮斷其施用毒品之毒癮，為期自新及協助其斷除毒
    癮，仍用「初犯」規定，先經觀察、勒戒或強制戒治之程序
    。從而，依修正後之規定，祇於「初犯」及「5 年後再犯」
    2 種情形，有其追訴條件之限制，即須於初犯經觀察、勒戒
    或強制戒治釋放後，5 年內均無施用毒品之行為，始能認其
    前所實施之觀察、勒戒或強制戒治已足遮斷毒癮，而得於5
    年後再犯時，再予適用初犯之規定，重行觀察、勒戒等程序
    。倘5 年內已經再犯，經依法再為保安處分或追訴處罰，縱
    其第3 次（或第3 次以上）施用毒品之時間，在初犯之保安
    處分執行完畢釋放5 年以後，即與「5 年後再犯」之情形有
    別，且因已於「5 年內再犯」，顯見其再犯率甚高，原實施
    觀察、勒戒或強制戒治，已無法收其實效，自無再經觀察、
    勒戒及強制戒治之必要，應由檢察官逕行起訴，始符新法修
    正之本旨（最高法院97年第5 次刑事庭會議決議、97年度台
    非字第540 號判決參照）。查，本案被告前因施用毒品案件
    ，經法院裁定送觀察、勒戒及強制戒治，於執行完畢後5 年
    內再犯施用毒品罪，業經追訴及判處罪刑確定等情，有臺灣
    高等法院被告前案紀錄表在卷可稽，是本案被告所為施用毒
    品之犯行，距離前開強制戒治執行完畢雖已逾5 年，惟被告
    於上開強制戒治執行完畢後5 年內，既已再犯施用毒品罪，
    並經追訴、處罰，揆諸前揭說明，其本次犯行即與毒品危害
    防制條例第20條第3 項所稱之「5 年後再犯」有別，是公訴
    人依法追訴，於法並無不合，本院自應依法論科。
三、核被告陳啟香所為，係犯毒品危害防制條例第10條第2 項之
    施用第二級毒品罪，其施用前持有甲基安非他命之低度行為
    ，應為施用之高度行為所吸收，不另論罪。又被告有如事實
    欄所載前案科刑及執行之情形，有臺灣高等法院被告前案紀
    錄表附卷可參，其於有期徒刑執行完畢後5 年內，故意再犯
    本案有期徒刑以上之罪，為累犯，應依刑法第47條第1 項之
    規定加重其刑。爰審酌被告曾因施用毒品犯行而送觀察、勒
    戒、強制戒治及法院判處罪刑確定，仍不知悛悔，復再施用
    第二級毒品，顯見其戒絕毒品之決心不堅，及本件犯罪之動
    機、手段、施用毒品為自戕行為，對身體健康產生危害及犯
    後坦承犯行之態度等一切情狀，量處如主文所示之刑，以示
    懲儆。至扣案之吸食器1 組，係被告所有供本案施用甲基安
    非他命所用之物，業據其供明在卷，爰依刑法第38條第1 項
    第2 款之規定宣告沒收，附此敘明。
據上論斷，應依刑事訴訟法第273 條之1 第1 項、第299 條第1
項前段，毒品危害防制條例第10條第2 項，刑法第11條前段、第
47條第1 項、第38條第1 項第2 款，判決如主文。
本案經檢察官許恭仁到庭執行職務。
中    華    民    國    100   年    4     月    8     日
                  刑事第一庭法  官  莊明達
以上正本證明與原本無異。
如不服本判決應於收受判決後10日內向本院提出上訴書狀，並應
敘述具體理由；其未敘述上訴理由者，應於上訴期間屆滿後20日
內向本院補提理由書。
                            書記官  陳麗津
中    華    民    國    100   年    4     月    8     日
附錄本件論罪科刑依據法條全文：
毒品危害防制條例第10條
施用第一級毒品者，處6 月以上5 年以下有期徒刑。
施用第二級毒品者，處3 年以下有期徒刑。